---
title: "R для антиковедов <br/> Модуль 3 "
subtitle: "F-критерий Фишера"  
author: 
  - "Ольга Алиева"
output:
  xaringan::moon_reader:
    css: xaringan-themer.css
    nature:
      slideNumberFormat: "%current%"
      highlightStyle: github
      highlightLines: true
      ratio: 16:9
      countIncrementalSlides: true
---

```{r setup, include=FALSE}
options(htmltools.dir.version = FALSE)
knitr::opts_chunk$set(
	echo = TRUE,
	fig.height = 3.5,
	fig.retina = 3,
	fig.width = 9,
	message = FALSE,
	warning = FALSE,
	cache = FALSE,
	hiline = TRUE,
	out.width = "100%"
)
```

```{r xaringan-themer, include=FALSE, warning=FALSE}
library(xaringanthemer)
style_mono_light(
)
```

---
# F-критерий Фишера

.pull-left[
#$$H_0: \sigma_1^2 = \sigma_2^2$$
#$$H_a: \sigma_1^2 \neq \sigma_2^2$$
]

.pull-right[

#$$F = \frac{s_1^2}{s_2^2}$$

]
---
# Уровень значимости
```{r fig.height=3}
library(sjPlot)
dist_f(deg.f1 = 6, deg.f2 = 45, p= 0.05)
```
---
# Семейство F-распределений
```{r echo=F}
library(ggplot2)
library(dplyr)
library(tidyr)

data.frame(f = 0:1000 / 100) %>% 
  mutate(df_10_20 = df(x = f, df1 = 10, df2 = 20),
         df_05_10 = df(x = f, df1 = 5, df2 = 10), 
        df_20_50 = df(x = f, df1 = 20, df2 = 50)) %>%
  gather(key = "df", value = "density", -f) %>%
  ggplot() +
  geom_line(aes(x = f, y = density, color = df)) +
  labs(title = "Семейство F-распределений",
       x = "F",
       y = "Плотность") 
```
---
# Расчет статистики
```{r}
set.seed(12)
x <- rnorm(10)
y <- rnorm(12)
var.test(x, y)
```
---
# Расчет статистики
```{r}
set.seed(12)
x <- rnorm(10, sd = 1)
y <- rnorm(12, sd = 3)
var.test(x, y)
```
---

```{r}
var.test(x, y)
var(x)/var(y)
```
---
```{r}
statistic <- var(x)/var(y)
pval <- pf(statistic, df1=9, df2=11)
pval <- 2 * min(pval, 1 - pval)
pval
var.test(x, y)
```
---

```{r}
x <- rnorm(100); error = rnorm(100); y <- 2 * x + 3 + error
my_lm <- lm(y ~ x)
summary(my_lm)
```
---
# Источники и литература:

- Бослаф С. Статистика для всех. Москва, 2017.

- Мастицкий С.Э, Шитиков В.К. Статистический анализ и визуализация данных с помощью R. Москва, 2015.

- Резник А.Д., Резник Д.А. Элементарное введение в статистику: от практики к теории. Москва, 2020. 

- Baayen R.H. Analyzing Linguistic Data: A Practical Introduction to Statistics using R. CUP, 2008.

- Desagulier G. Corpus Linguistics and Statistics with R. Springer, 2017.

- Gries S. Th. Statistic for Linguistics with R: A Practical Introduction. De Gruyter, 2013.

---

class: center, middle

# Спасибо за внимание!

Slides created via the R packages:

[**xaringan**](https://github.com/yihui/xaringan)<br>
[gadenbuie/xaringanthemer](https://github.com/gadenbuie/xaringanthemer)

The chakra comes from [remark.js](https://remarkjs.com), [**knitr**](http://yihui.name/knitr), and [R Markdown](https://rmarkdown.rstudio.com).
