---
title: "R для антиковедов <br/> Модуль 3 "
subtitle: "Критерий хи-квадрат"  
author: 
  - "Ольга Алиева"
output:
  xaringan::moon_reader:
    css: xaringan-themer.css
    nature:
      slideNumberFormat: "%current%"
      highlightStyle: github
      highlightLines: true
      ratio: 16:9
      countIncrementalSlides: true
---

```{r setup, include=FALSE}
options(htmltools.dir.version = FALSE)
knitr::opts_chunk$set(
	echo = TRUE,
	fig.height = 3.5,
	fig.retina = 3,
	fig.width = 9,
	message = FALSE,
	warning = FALSE,
	cache = FALSE,
	hiline = TRUE,
	out.width = "100%"
)
```

```{r xaringan-themer, include=FALSE, warning=FALSE}
library(xaringanthemer)
style_mono_light(
)
```

---
# Распределение хи-квадрат
```{r echo=FALSE}
library(dplyr)
library(ggplot2)
library(tidyr)
data.frame(chisq = 0:7000 / 100) %>% 
  mutate(df_05 = dchisq(x = chisq, df = 5),
         df_15 = dchisq(x = chisq, df = 15),
         df_30 = dchisq(x = chisq, df = 30)) %>%
  gather(key = "df", value = "density", -chisq) %>%
  ggplot() +
  geom_line(aes(x = chisq, y = density, color = df)) +
  labs(title = "Семейство кривых распределения хи-квадрат") 
```
---

```{r echo=FALSE, fig.height=5.5}
library(sjPlot); dist_chisq(deg.f = 4, p = 0.05)
```
---
# От статистики к вероятности
```{r}
pchisq(9.49, 4)
qchisq(0.95, 4)
```
---
# Критерий согласия: датасет
```{r echo=FALSE}
load("/Users/olga/R_Workflow/Elements_Stylometry/data/PlatoWords.Rdata")
```

```{r}
my_words = c("γε", "μέν", "δέ",	"γάρ", "οὖν")
section.words.pl <- words.tbl %>% mutate(section = (row_number() %/% 5000)+1) %>% 
  filter(word %in% my_words) %>% mutate(word = factor(word)) %>%
  group_by(section, word, .drop = F) %>% count() %>% ungroup()
pl_sample <- section.words.pl %>% filter(section == 50) %>% select(-section)
pl_sample
```
---
# Критерий согласия: тест
```{r}
chisq.test(pl_sample$n)
```
---
# Под капотом критерия согласия
.pull-left[
```{r}
mu <- mean(pl_sample$n)
mu
chis <- c()
for (i in 1:length(pl_sample$n)) {
  chi = (pl_sample$n[i] - mu)^2 / mu
  chis <- c(chis, chi)
}
sum(chis)
1 - pchisq(341.2468, df = 4) 
```
]

.pull-right[
##$$\sum_{i=1}^{n}\frac{(O_i - E_i)^2}{E_i}$$
]
---
# Сравнение двух распределений
.pull-left[
```{r echo=F}
load("/Users/olga/R_Workflow/Elements_Stylometry/data/AristotleTidy.Rdata")
section.words.ar <- Aristotle.tidy %>% mutate(section = (row_number() %/% 5000)+1) %>% 
  filter(word %in% my_words) %>% mutate(word = factor(word)) %>% 
  group_by(section, word, .drop = F) %>% count()  %>% ungroup()
ar_sample <- section.words.ar %>% filter(section == 10) %>% select(-section)
```

```{r}
ar_sample
```
]

.pull-right[
```{r}
pl_sample
```
]
---
# Таблица сопряженности
```{r}
library(janitor)
pl_sample <- pl_sample %>% mutate(who = "Plato")
ar_sample <- ar_sample %>% mutate(who = "Aristotle")
observed <- bind_rows(pl_sample, ar_sample) %>% spread(word, n)
observed
observed <-  as.data.frame(observed)
rownames(observed) <- observed$who
observed <- observed[, -1] 
observed
```
---
# Сравнение: тест хи-квадрат
```{r}
chisq.test(observed)
```
---
# Под капотом функции
```{r}
library(janitor); observed.totals <- bind_rows(pl_sample, ar_sample) %>% 
  spread(word, n) %>% adorn_totals("row") %>% adorn_totals("col")
observed.totals
415/731  ; 107/731
(415/731)  * (107/731) * 731
```
---
```{r}
ar.expected <- (415/731) * (observed.totals[3, 2:6]/731) * 731
pl.expected <- (316/731) * (observed.totals[3, 2:6]/731) * 731

ar.observed <- observed[1, ]
pl.observed <- observed[2, ]

ar.chi <- ((ar.observed - ar.expected)^2) / ar.expected
pl.chi <- ((pl.observed - pl.expected)^2) / pl.expected

sum(ar.chi) + sum(pl.chi)
```
---
# Критерий независимости
```{r echo=FALSE}
load("/Users/olga/R_Workflow/Elements_Stylometry/data/DialogueType.Rdata")
```
```{r}
head(dialogues) ;  dialogues <- dialogues[,-1 ]
table(dialogues)
```
---
# Тест (без поправки)
.pull-left[
```{r}
chisq.test(table(dialogues), correct = F)
num <- 25*((5*8 - 11)^2)
den <-  (5+11)*(1+8)*(5+1)*(11+8)
num/den
```
]

.pull-right[
```{r}
table(dialogues)
```
$$\frac{N(AD-BC)^2}{(A+B)(C+D)(A+C)(B+D)}$$
]
---
# Тест (с поправкой)
.pull-left[
```{r}
chisq.test(table(dialogues), correct = T)
num <- 25*((abs(5*8 - 11) - 25/2)^2)
den <-  (5+11)*(1+8)*(5+1)*(11+8)
num/den
```
]

.pull-right[
```{r}
table(dialogues)
```


$$\frac{N(|AD-BC| - N/2)^2}{(A+B)(C+D)(A+C)(B+D)}$$
]
---
# Предупреждение
.pull-left[
```{r warning=TRUE}
chisq.test(table(dialogues))
```
]

.pull-right[
```{r}
fisher.test(table(dialogues))
```
]

---
# Источники и литература:

- Бослаф С. Статистика для всех. Москва, 2017.

- Мастицкий С.Э. Визуализация данных с помощью ggplot2. Москва, 2017.

- Мастицкий С.Э, Шитиков В.К. Статистический анализ и визуализация данных с помощью R. Москва, 2015.

- Резник А.Д., Резник Д.А. Элементарное введение в статистику: от практики к теории. Москва, 2020. 

- Baayen R.H. Analyzing Linguistic Data: A Practical Introduction to Statistics using R. CUP, 2008.

- Desagulier G. Corpus Linguistics and Statistics with R. Springer, 2017.

- Gries S. Th. Statistic for Linguistics with R: A Practical Introduction. De Gruyter, 2013.

---

class: center, middle

# Спасибо за внимание!

Slides created via the R packages:

[**xaringan**](https://github.com/yihui/xaringan)<br>
[gadenbuie/xaringanthemer](https://github.com/gadenbuie/xaringanthemer)

The chakra comes from [remark.js](https://remarkjs.com), [**knitr**](http://yihui.name/knitr), and [R Markdown](https://rmarkdown.rstudio.com).
